臺灣彰化地方法院刑事判決　　　　　　　　　　　　九十一年度訴字第一二七九號
　　公　訴　人　臺灣彰化地方法院檢察署檢察官
　　被　　　告　甲○○
右列被告因誣告等案件，經檢察官提起公訴（九十一年度偵字第一六０六、六五五四
號），本院判決如左：
    主      文
甲○○未指定犯人，而向該管公務員誣告犯罪，累犯，處有期徒刑肆月，如易科罰金
，以佰元折算壹日。又行使變造駕駛執照，足以生損害於公眾及他人，累犯，處有
期徒刑伍月，如易科罰金，以佰元折算壹日。扣案之變造「陳益道」駕駛執照上甲
○○之照片壹張沒收。主刑部分應執行有期徒刑捌月，如易科罰金，以佰元折算壹
日。
    事      實
一、甲○○前於民國八十五年間因竊盜案件，經法院判處有期徒刑六月確定，復於八
    十六年間因竊盜、違反麻醉藥品管理條例、傷害、偽造文書、妨害兵役治罪條例
    等案件，經法院裁定應執行有期徒刑一年十月確定，上開二刑期接續執行，於八
    十七年七月七日假釋出獄，至八十八年四月二十日假釋期滿未經撤銷，以已執行
    完畢論。詎仍不知悔改，明知其於八十八年十月間，將登記於其弟曾盛能名下之
    車牌號碼ＮＰＦ—五０六號重機車寄放於友人林旭屏住處，同時交付機車鑰匙而
    允許林旭屏騎用，並無遭竊情事。惟因林旭屏久未歸還，甲○○唯恐該部機車在
    外肇事承擔責任，竟於八十九年六月二十七日下午三時許，前往彰化縣警察局和
    美分局伸港分駐所，虛捏上述機車於八十八年十一月二十六日下午六時許，在其
    位於彰化縣伸港鄉○○村○○路一之六號住處前失竊等不實事項，報請該管司法
    警察機關協助追查，而未指定犯人向該管公務員誣告竊盜犯罪。嗣於八十九年八
    月十二日上午六時二十分許，林奇樺（林旭屏之子）騎乘上述機車行經彰化縣彰
    化市○○路與林森路口時，為警攔檢查知上開報案紀錄，經林奇樺、林旭屏先後
    到案敘明機車來源後，始循線得悉上情（林奇樺、林旭屏所犯竊盜案件，均經檢
    察官另為不起訴處分確定）。
二、甲○○又於九十一年七月二十五日，在彰化縣彰化市○○路附近拾獲陳益道遺失
    之重型機車駕駛執照（尚扣存於卷內，起訴書誤為已發還）及健保卡各一張，因
    認可供將來員警查緝時掩飾真實身分之用，竟意圖為自己不法所有而將之侵占入
    己，並未送交警察機關揭示招領。復於同年八月七日，甲○○在其彰化縣伸港鄉
    ○○村○○路一之六號住處內，以換貼自己照片之方式，將上開侵占而來之駕駛
    執照予以變造。而於九十一年九月十七日晚間十時二十分許，在彰化縣和美鎮○
    ○路一二０號前為警臨檢時，甲○○更執上開變造之「陳益道」駕駛執照接受盤
    查而予行使，均足以生損害於陳益道本人之權益及交通監理機關業務管理之正確
    性，幸經員警察覺有異而當場查獲，並扣得上開變造之「陳益道」駕駛執照一張
    。
三、案經臺灣彰化地方法院檢察署檢察官自動檢舉及彰化縣警察局和美分局報請該署
    檢察官偵查起訴。
    理      由
一、訊據被告甲○○對於前揭未指定犯人誣告竊盜犯罪、侵占遺失物及變造駕照等情
    固坦承不諱，惟矢口否認行使變造之駕照，辯稱：係員警在其皮包內搜獲，伊並
    未拿出來行使云云。然查：被告係以上開變造之駕駛執照冒名應訊等情，業據被
    告及被害人陳益道於警詢時敘述甚明，已不容其空言否認；況且被告換貼相片變
    造之目的，亦無非在於躲避員警追緝，又豈有可能於員警上前盤查之際供述真實
    姓名，而棄辛苦變造之他人證件於不用？是其前揭所辯自有悖於常情，不足採信
    。此外，前揭犯罪事實並經證人林旭屏、林奇樺證述綦詳，並有被告於八十九年
    六月二十七日謊報車輛失竊之警詢筆錄、車輛協尋電腦輸入單、車輛竊盜、車牌
    失竊資料個別查詢報表－查詢車輛認可資料各一份、照片二張附卷可稽，復有變
    造之「陳益道」駕駛執照扣案足憑。又該扣案之「陳益道」駕駛執照，塑膠模部
    分有明顯遭撕開之痕跡，其上所貼照片亦與被告之面貌相符，顯係被告經由換貼
    照片方式予以變造，亦經本院當庭勘驗屬實。本案事證已臻明確，被告犯行至堪
    認定。
二、核被告甲○○所為，係犯刑法第一百七十一條第一項之未指定犯人誣告罪，及同
    法第三百三十七條之侵占遺失物罪，及同法第二百十六條、第二百十二條之行使
    變造特種文書罪。被告向承辦員警謊報車輛遺失時，並未具體指明係遭何人竊取
    ，僅能依其未指定犯人之事實，論以前揭刑法第一百七十一條第一項之罪名；乃
    公訴人疏未注意及此，仍以第一百六十九條第一項之普通誣告罪據以起訴，所認
    法條尚嫌未洽，惟因均屬同一社會基本事實，本院自應予以審理，並變更起訴法
  條，先此敘明。而被告變造「陳益道」駕駛執照後持以行使，其變造之低度行為
    應為行使之高度行為所吸收，不另論罪。又被告侵占被害人陳益道遺失之駕駛執
    照等物，其目的亦係供作將來冒名變造之用，此據被告供認在卷，與其後被告行
    使變造特種文書之犯行間，應有方法結果之牽連關係，依刑法第五十五條之規定
    ，當從較重之行使變造特種文書罪論處。公訴意旨就此認係另行起意而論以數罪
    ，恐非妥適，亦予指明。至被告所犯上開未指定犯人誣告及行使變造特種文書二
    罪間，犯意各別，行為互殊，應予分論併罰。查被告前於八十五年間因竊盜案件
    ，經法院判處有期徒刑六月確定，復於八十六年間因竊盜、違反麻醉藥品管理條
    例、傷害、偽造文書、妨害兵役治罪條例等案件，經法院裁定應執行有期徒刑一
    年十月確定，上開二刑期接續執行，於八十七年七月七日假釋出獄，至八十八年
    四月二十日假釋期滿未經撤銷，以已執行完畢論，有卷附台灣彰化地方法院檢察
    署刑案資料查註紀錄表及台灣高等法院被告全國前案紀錄表可按，其受有期徒刑
    之執行完畢，五年內再犯本件有期徒刑以上之罪，為累犯，各應依法加重其刑。
    爰審酌被告任意向警察機關誣告犯罪，徒然耗費司法資源，且其變造他人證件持
    以行使，對於被害人陳益道之權益及交通監理機關之業務管理均生嚴重不利之影
    響，且當前變造證件行為已儼然成為重大經濟犯罪或詐騙犯罪集團常用之犯罪手
    法，對此犯行實不容輕縱，惟被告犯後尚能大致坦承犯行，態度非無可取，及其
    犯罪動機、目的、手段、所生危害、具有國中畢業學歷之智識程度等一切情狀，
    分別量處如主文所示之刑，併諭知易科罰金之折算標準，復定其應執行之刑，以
    示懲儆。扣案之變造「陳益道」駕駛執照上被告之照片一張，係供犯罪所用之物
    ，且為被告所有，業據其供明在卷，應依刑法第三十八條第一項第二款之規定，
    宣告沒收。
三、另被告為前揭未指定犯人誣告犯行後，刑法第四十一條關於易科罰金之規定業於
    九十年一月十日修正公布，雖修正前後對於被告此部分犯罪得否易科罰金不生影
    響，尚無比較何者對於被告較屬有利之實益，仍應依刑法第二條第一項前段之從
    新原則，適用修正後之刑法第四十一條第一項前段，附此敘明。
據上論斷，應依刑事訴訟法第二百九十九條第一項前段、第三百條，刑法第二條第一
項前段、第一百七十一條第一項、第二百十二條、第二百十六條、第三百三十七條、
第五十五條、第四十七條、第四十一條第一項前段、第二項、第五十一條第五款、第
三十八條第一項第二款，罰金罰鍰提高標準條例第一條前段、第二條，判決如主文。
本案經檢察官郭銘禮到庭執行職務。
中    華    民    國    九十一    年      十二      月      二十        日
                              臺灣彰化地方法院刑事第三庭
                                  法      官  高  文  崇
右正本證明與原本無異。
如不服本判決，應於判決送達後十日內向本院提出上訴狀( 須附繕本 )。
                                  法院書記官  謝  志  鑫
中    華    民    國    九十一    年      十二      月      二十四      日
刑法第一百七十一條第一項：
未指定犯人，而向該管公務員誣告犯罪者，處一年以下有期徒刑、拘役或三百元以下
罰金。
刑法第二百十二條
偽造、變造護照、旅券、免許證、特許證及關於品行、能力、服務或其他相類之證書
、介紹書，足以生損害於公眾或他人者，處一年以下有期徒刑，拘役或三百元以下罰
金。
刑法第二百十六條
行使第二百十條至第二百十五條之文書者，依偽造、變造文書或登載不實事項或使登
載不實事項之規定處斷。
刑法第三百三十七條
意圖為自己或第三人不法之所有，而侵占遺失物、漂流物或其他離本人所持有之物者
，處五百元以下罰金。
